臺灣臺中地方法院民事判決　95年度勞訴字第98號
原　　　告　己○○
訴訟代理人　林殷世律師
複　代理人　陳姿君律師
被　　　告　遠寰實業有限公司
法定代理人　辛○○
訴訟代理人　甲○○
上列當事人間給付薪資事件，本院於中華民國九十六年一月五日
言詞辯論終結，判決如下：
    主  文
原告之訴及假執行之聲請均駁回。
訴訟費用由原告負擔。
    事實及理由
壹、原告起訴主張：伊自民國90年8月16日起受僱於被告公司，
    擔任經理一職，從事中部之業務開發及行銷、通路規劃，嗣
    因與被告公司總經理甲○○理念不合，於93年7月間遭調往
    新竹區擔任區經理，負責風城購物中心、新竹愛買、竹北家
    樂福、新竹大潤發等4個營業專櫃所有管理一切事情、教育
    訓練及徵才。詎被告公司總經理甲○○於93年10月21日突以
    原告出勤不正常等莫須有理由，當面以口頭解雇原告，並稱
    即日生效，不用辦理交接等手續。實則原告（一）係利用特
    休假出國7日，且被告於出國（93年10月13日）及返國（同
    年月18日）當日均曾前往新竹大潤發、新竹愛買巡櫃，顯見
    原告並未接獲被告之調職命令，縱或被告對原告有調職命令
    ，但通知既未送達原告，原告不知而未回總公司上班，即不
    得謂無正當理由曠職。（二）原告任職新竹區經理，上班地
    點分別在苗栗及臺北間往返，且多與電視購物頻道業者及地
    方電台接洽，基於時間、路途及業務性質，不可能回臺中總
    公司打卡。再者，原告確有至各營業專櫃巡櫃，每週約2、3
    次，有時亦會在服務登記表上簽名，其頻率約與桃園區經理
    宋碧武、臺中區經理陳皆與巡櫃情形相當，並無不正常情形
    。被告既未要求區經理每日每專櫃且均須在服務登記表簽名
    ，即不得以有缺漏之服務登記表認定原告出勤不正常。（三
    ）原告對於總經理甲○○以惡意調降薪資之方式逼迫高階經
    理去職，且未依法與員工協議，即逕將區經理底薪取消之作
    法，雖表不滿，但並無惡言要「砍總經理幾刀或要教唆人去
    砍他之言語。」，此屬訴外人張恆瑞無中生有，並非原告所
    言。足認原告並無被告所指稱合於被告公司員工工作守則第
    10 節附則第3項第2、4、6各款規定（即勞動基準法第12條
    第2、4、6各款）之情事，被告不經預告而終止其與原告之
    勞動契約並不合法，不生終止之效力，被告既於93年10月21
    日起拒絕原告提供之勞務，被告應負受領遲延之責，原告無
    須補服勞務，並得依兩造間之勞動契約關係請求自94年10月
    22日起至95年7月21日日止每月以原告月平均薪資新臺幣（
    下同）41,190元計算之工資共864,990元，並聲明：（一）
    被告應給付原告864,990元及自本訴狀繕本送達之翌日起至
    清償日止，按週年利率5﹪計算之利息。（二）原告願供擔
    保，請准予宣告假執行。
貳、被告則以：原告自民國90年8月16日起受僱於被告公司，擔
    任經理一職，從事中部之業務開發及行銷、通路規劃，嗣因
    原告工作態度鬆散，出勤不正常，故於93年7月間遭調往新
    竹區擔任區經理，負責風城購物中心、新竹愛買、竹北家樂
    福、新竹大潤發等4個營業專櫃所有管理一切事情、教育訓
    練及徵才。惟（一）被告之總經理甲○○於93年10月14日發
    佈人事調職命令將原告調回總公司，下達命令後行政經理發
    文至各專櫃，並電話告知專櫃店長或值班人員列印並傳達公
    文內容後，經專櫃人員回報找不到原告，始發現原告未依被
    告公司之員工作業守則第三節差假辦法之規定辦理請假手續
    ，即出國至大陸旅遊7日，顯屬無正當理由繼續曠職7日。（
    二）原告未調任新竹區經理前，被告本無區經理巡櫃須簽名
    之規定，係因新竹區員工向被告反應很少看到原告，才加訂
    區經理巡櫃須在服務登記表上簽名之規定。此為原告明知，
    然依被告所提出之新竹區風城購物中心、新竹愛買、竹北家
    樂福、新竹大潤發等4個營業專櫃之各櫃位之服務登記表，
    其上均無原告之簽名，顯見原告不是根本未巡櫃無從簽名，
    就是故意違反公司規定。（三）總經理甲○○係見績效不彰
    改以責任制獎金制，並未惡意調降薪資逼迫高階主管離去，
    原告竟因此心生不滿，於93年10月打電話向訴外人張恆瑞表
    示：「我沒有任何前科，就算砍總經理幾刀，或教唆其他人
    去砍他，頂多只是緩刑而已。」等語，應認其對總經理甲○
    ○有重大侮辱之暴行等情事，業已該當被告公司員工工作守
    則第10節附則第3項第2、4、6各款規定（即勞動基準法第12
    條第2、4、6各款）事由，是被告依上開規定於93年10月21
    日未經預告即向原告為終止勞動契約之意思表示應屬合法有
    據，原告之請求為無理由等語資為抗辯，並聲明：駁回原告
    之訴及假執行之聲請。
參、兩造不爭執之事實
一、原告自民國90年8月16日起受僱於被告公司，擔任經理一職
    ，從事中部之業務開發及行銷、通路規劃，嗣於93年7月間
    調任新竹區區經理，負責風城購物中心、新竹愛買、竹北家
    樂福、新竹大潤發等4個營業專櫃所有管理一切事情輔導、
    教育訓練及徵才。
二、原告自93年10月13日起至同年月18日止出國至大陸旅遊。
三、被告於93年10月21日未經預告向原告為終止勞動契約之意思
    表示。
肆、得心證之理由
    本件主要爭點在於被告是否得依據被告公司員工工作守則第
    10節附則第3項第2、4、6各款（即勞動基準法第12條第2、4
   、6各款）之規定，不經預告而終止其與原告之勞動契約？茲
    分述如下：
一、首就原告是否無正當理由繼續曠職3日，或1個月內曠工達6
    日以論：
（一）原告雖主張伊係利用特休假出國7日且已完成請假手續，
      且被告於出國（93年10月13日）及返國（同年月18日）當
      日均曾前往新竹大潤發、新竹愛買巡櫃，顯見原告並未接
      獲被告之調職命令，縱或被告對原告有調職命令，但通知
      既未送達原告，原告不知而未回總公司上班，即不得謂無
      正當理由曠職等語，被告就此則抗辯稱原告未依被告公司
      之員工作業守則第三節差假辦法之規定辦理請假手續，即
      出國至大陸旅遊7日，顯已屬無正當理由繼續曠職7日等語
      。
（二）依卷附之被告公司員工事業守則第5節懲處辦法第1項第5
      款規定：「曠職：未依規定請假，而無故不到職者。（1
      ）連續曠職3日或每月曠職達6日者，即以無故缺席解職或
      開除來認定。」。依上開守則第3節差假辦法規定，請假
      應經行政主管機關辦理請假手續，且應覓妥職務代理人，
      未辦理准假手續者以曠職論。凡事假、病假、年假均需寫
      請假單《附件四》回公司申請。又上開守則第七項特休假
      規定：員工在本公司服務滿一年者，得依下列規定給予特
      別休假（特休假應於年度內休畢，可連修，不可累積），
      需於休假1週（7日）前提出申請，不得臨時提出。
（三）經查，原告自93年10月13日起至同年月18日止出國至大陸
      旅遊，業據原告提出其護照影本一份在卷可稽，復為兩造
      所不爭執，堪信為真實。原告雖主張係特休假且已向被告
      公司完成請假手續云云，然為被告所否認，並以前揭情詞
      置辯，經查被告前揭抗辯稱原告未依規定辦理請假手續，
      即出國至大陸旅遊7日，顯已屬無正當理由繼續曠職7日等
      情，核與證人即被告總經理甲○○證稱：「93年10月13日
      出國至10月18日回國，原告並無請假，我沒有看假卡，也
      不知他出國，公司員工請假，一定要由我批准，尤其是高
      階主管。就算原告要用特休假，也要辦好請假手續，否則
      就是曠職。原告請假要請職務代理人，所以他出國期間，
      沒有請假，也沒有職務代理人，沒有人知道他請假。」等
      語相符。再參以被告公司於93年10月14日發佈人事令將原
      告調回總管理處督導乙節，業據證人即當時任被告公司總
      務庚○○證稱：「（被告公司人事令有無見過？）我有看
      過，當時我任被告公司總務，人事令發佈後，被告都找不
      到人，也沒有看到原告回公司上班。」、證人即當時任被
      告公司行政經理趙文昌證稱：「我有看過，當時我任被告
      公司行政經理，人事令發佈後我沒有看到原告回公司上班
      ，直到他離職後有叫他回公司拿東西，那時才有看到他回
      公司的事。」、證人即當時任被告公司銷售人員許玫蔚證
      稱：「我知道原告被調回總管理處這件事，但我不太記得
      有無看到這張人事令。」等語，並有被告提出之遠寰實業
      有限公司人字0000000 號令為證，足徵被告不知原告請假
      ，故發佈調動人事命令為眾所周知，並有找尋原告之舉。
      至證人即與原告同行出國之友人乙○○雖證稱：「我與原
      告在93年10月13日出國至18日回來，與原告出國之前，因
      我要買換洗衣物，原告就邀我到大潤發去買，他說他要到
      大潤發巡櫃，及出國回來時，他說他要到愛買去看一下店
      ，這次我沒有陪他去。我在竹南信合有線電視上班，與原
      告是朋友關係，從國中就認識。我在公司服務7、8年，有
      十幾天特休假，我是用特休假去大陸，我有問原告方不方
      便，他說他也有特休假。他說他已經請好假。」、「當天
      我們約上午10時許到，我去買我的東西，原告去巡櫃，我
      買完東西要出來時才找原告一起走，我從進去到出來大概
      十幾分鐘，他在巡櫃時做什麼事我不知道。」、「18日回
      國約傍晚，我和原告到愛買，我是待在車上，由原告自行
      下車去巡櫃，大約十分鐘。」等語，亦為原告所是認，然
      乙○○係自原告處聽聞原告自稱已辦妥請假之手續，亦未
      親自見聞被告巡櫃之事實，尚不足為對原告有利之認定。
      況且，倘若原告確已辦妥請假手續，自有職務代理人處理
      工作相關事宜，何須大費周章再於出國及返國當日趁友人
      購買出國用品之際巡櫃；再者，原告本得輕易舉出其新竹
      區所轄專櫃人員或職務代理人等公司員工出面證明其已請
      假之事實，卻捨此不為而以非屬被告員工身分之訴外人乙
      ○○為證，益徵原告並未依公司上開規定辦理請假手續而
      出國至大陸旅遊7日，被告前揭抗辯，應屬可採，其依上
      開規定，認定原告無正當理由繼續曠職7日，且1個月內曠
      工達6日，洵屬有據。
二、次就原告是否有違反勞動契約或工作規則而情節重大之情事
    以論：
（一）原告雖主張伊任職新竹區經理，基於時間、路途及業務性
      質，不可能回臺中總公司打卡。再者，原告確有至各營業
      專櫃巡櫃，每週約2、3次，有時亦會在服務登記表上簽名
      ，其頻率約與桃園區經理宋碧武、臺中區經理陳皆與巡櫃
      情形相當，並無不正常情形。被告就此則抗辯稱原告明知
      區經理巡櫃須在服務登記表上簽名之規定，然依據被告所
      提出之風城購物中心、新竹愛買、竹北家樂福、新竹大潤
      發等4個營業專櫃之服務登記表，其上均無原告之簽名，
      顯見原告不是根本未巡櫃無從簽名，就是故意違反公司規
      定等語。
（二）經查，新竹區區經理應負責風城購物中心、新竹愛買、竹
      北家樂福、新竹大潤發等4個營業專櫃所有管理一切事情
      輔導、教育訓練及徵才，為兩造所不爭執。證人甲○○證
      稱：「區經理的工作包括巡櫃，新竹區有四個櫃，原則上
      區經理每天都要到櫃上巡視，瞭解櫃內營運狀況，及人員
      需求及新進員工的教育訓練及向公司反應櫃內的需求或協
      助，一星期有六天上班時間每天都應到櫃內巡視。」、證
      人丙○○證稱：「區經理負責對整個區域內專櫃內領導統
      御及配合總公司對於區內人員的教育訓練應徵等工作，應
      徵都在專櫃做，教育訓練在總公司內部作。教育訓練都只
      有一天到二天，是新人的教育訓練，且新竹區都是老幹部
      ，新進人員不多，並不影響巡櫃。區經理在巡櫃後不需回
      公司打卡。」等語，足證至各營業專櫃巡櫃，綜理櫃內一
      切事務輔導，應為區經理職務之主要內容。再者，原告於
      96年1月5日言詞辯論期日自承：「我去專櫃巡視，後來公
      司規定要簽名後，我就有簽名。」，堪認原告明知公司區
      經理巡櫃須在服務登記表上簽名之規定，且巡櫃後亦應依
      上開規定簽名。然據證人即當時任被告新竹區大潤發專櫃
      之店長丁○○證稱：「我當時是新竹區大潤發被告專櫃店
      長，這份資料都是由我依公司規定收集到每月月底，再繳
      回公司，該份資料都是我繳回公司的，該份資料都沒有原
      告的簽名，原告擔任新竹區經理時，比較少來巡櫃，公司
      有規定任何人到專櫃都要簽名，他是經理，我只是店長，
      我沒有注意他有無簽名。」，證人甲○○證稱：「我常常
      到專櫃，但很少碰到原告去巡櫃，櫃內員工也反應很少看
      到原告去巡櫃，所以我才規定區經理巡櫃時要簽名，這個
      規定有公布。」，證人即丙○○證稱：「我從91年進公司
      就任行政經理，一直到93年12月才離職，有關原告巡櫃的
      事是由我查核的，當時公司有分桃園區、新竹區及臺中區
      三個區，各有一位區經理，原告是負責新竹區，行政經理
      負責人室考查，發現原告巡櫃出席的現象不正常，且都在
      登記表上簽到，其他區域都有正常簽到，我去查核時間都
      比他巡櫃的次數多，且我在櫃上很難碰得到他。」等語，
      復參以被告所提出之新竹大潤發9月份、竹北家樂福9、10
      月份、風城購物中心93年9月24日至28日之服務登記表上
      均無原告之簽名，則被告據上開證人回報及各專櫃之服務
      登記表認定原告出勤不正常、未盡巡櫃義務而有違反勞動
      契約或工作規則且情節重大之情事，應無不當之處。原告
      雖主張上開服務登記表有缺漏情形，惟被告辯稱其記載方
      式原係在服務登記表右下角記載日期或接續在服務登記表
      旁邊註記日期，核與證人丁○○證稱新竹區大潤發專櫃之
      資料係伊統一收集至月底繳回公司等語相符，復審諸被告
      提出之上開專櫃之服務登記表，其上日期均接續記載，堪
      認上開服務登記表並無原告所指稱之抽頁或缺漏不完整情
      形。至證人即當時任被告新竹區風城購物中心專櫃人員許
      玫蔚證稱：「我93年約3、4月間任職被告公司擔任銷售人
      員，服務地點在臺中，約8月以後調新竹，直到10月就離
      職了。調新竹時我在風城購物中心任專櫃人員，當時新竹
      區經理為原告，當時區經理負有巡櫃的任務，原告約一星
      期有去巡櫃2、3次，大致上為業務上的指導及詢問，原告
      去巡櫃時有簽名在服務登記表上，簽名的用意應是代表他
      有來巡櫃。」、「他每次巡櫃會在登記表上找個空位簽名
      ，新竹區共四個點，我只在其中一個點，且我是8月份在
      風城做完該次檔期，約半個月，9月份我就調到新竹愛買
      專櫃，10月份又回風城專櫃，之後我就離職了。當時的區
      經理都是原告。」等語，惟據被告所提出之新竹風城購物
      中心風城購物中心93年9月24日至25日之服務登記表上講
      師欄，均有「蔚」之簽名，核與證人許玫蔚原證稱伊只在
      其中一個點，後又改稱9月份曾調新竹愛買專櫃，10月又
      回風城專櫃等語不相符合，尚難憑其有瑕疵之證述為被告
      有利之認定。況依證人許玫蔚之證述，原告去巡櫃時均會
      在服務登記表上簽名，然觀諸卷附新竹大潤發9月份、竹
      北家樂福9、10月份各整月份之服務登記表上均無原告簽
      名，足見證人戊○○上開所證，應與事實未符，其證言即
      難採為原告有利之憑據，由上益徵被告據新竹大潤發9月
      份、竹北家樂福9、10月份各整月份之服務登記表上均無
      原告簽名而認定原告出勤不正常乙節，洵屬有據。
三、就原告是否有對被告公司總經理甲○○有實施暴行或重大侮
    辱情事以論：
    被告雖抗辯原告係對總經理甲○○因見績效不彰改以責任制
    獎金制乙事心生不滿，故於93年10月打電話向張恆瑞表示：
   「我沒有任何前科，就算砍總經理幾刀，或教唆其他人去砍
    他，頂多只是緩刑而已。」等語，應認其對總經理甲○○有
    重大侮辱之暴行云云，然此為原告所否認。經查，證人張恆
    瑞證稱：「93年9月底到10月初我和原告通過很多電話，有
    一通提到原告對總經理的處理方式不是很認同，有講到要對
    總經理傷害的言語，原告跟我講的目的，依他的性格，就是
    要我轉告，我有告訴公司負責人辛○○。」等語，顯見此事
    乃輾轉傳聞，再審諸上開言語並未謾罵或嘲弄甲○○而貶抑
    其社會聲譽，復未直接對原告為何恐嚇言語，尚難僅憑張恆
    瑞之片面陳述，逕認原告有何對甲○○實施暴行或重大侮辱
    情事，被告此部分所辯核與被告公司員工工作守則第10節附
    則第3項第2款規定（即勞動基準法第12條第2款）事由之要
    件未符，委無足採。
伍、綜上所述，被告依據被告公司員工工作守則第10節附則第3
    項第4、6各款（即勞動基準法第12條第4、6各款）之規定，
    不經預告而終止其與原告之勞動契約，應屬合法有據。從而
    ，原告猶主張被告終止契約不合法，並依兩造間之勞動契約
    關係請求自94年10月22日起至95年7月21日日止每月以原告
    月平均薪資41, 190元計算之工資共864,990元及自本訴狀繕
    本送達之翌日起至清償日止，按週年利率5﹪計算之利息，
    即為無理由，應予駁回。
陸、原告既受敗訴判決，其假執行之聲請即失所依據，應併予駁
    回。
柒、本件事證已臻明確，兩造其餘之攻擊防禦方法無逐一論述之
    必要，附此敘明。
捌、訴訟費用之依據：民事訴訟法第78條。
中　　華　　民　　國　　96　　年　　1　　月　　26　　日
                  民事第二庭    法  官  呂明坤
正本係照原本作成。
如對本判決上訴，須於判決送達後20日內向本院提出上訴狀。
中　　華　　民　　國　　96　　年　　1　　月　　26　　日
                                書記官
